臺灣苗栗地方法院刑事判決　　　　　　　 93年度易字第325號
公　訴　人　臺灣苗栗地方法院檢察署檢察官
被　　　告　甲○○
上列被告因竊盜案件，經檢察官聲請簡易判決處刑（93年偵字第
994 號），因本院苗栗簡易庭認有不得逕以簡易判決處刑之情形
，由本院適用通常程序審判，判決如下：
    主  文
甲○○無罪。
    理  由
壹、檢察官起訴的犯罪事實及法條：
一、起訴事實：
    被告甲○○為了自己不法的所有，於民國93年2 月26日19時
    30分許，在苗栗縣頭份鎮○○路58號乙○○住處前，用自備
    的鑰匙1 支，竊取乙○○所有車號IH M- 950 號的重機車1
    輛，得手後供自己代步使用。後來於93年2 月27日13時10分
    許，甲○○騎乘該機車行經苗栗縣竹南鎮○○路○ 段與佳北
    三街路口時，被警察查獲，並扣得鑰匙1 支。
二、起訴法條：
    刑法第320 條第1 項之竊盜罪。
貳、檢察官所為的舉證：
一、證人即被害人乙○○於警詢中之證述。
二、證人黃志成於警詢中之證述。
三、贓證物認領保管單1紙。
四、扣案之鑰匙1支。
、本院的判斷：
一、法律依據：
（一）刑事訴訟法第154 條第1 、2 項分別規定：被告未經審判
      證明有罪確定前，推定其為無罪；犯罪事實應依證據認定
      之，無證據不得認定犯罪事實。
（二）刑事訴訟法第301 條第1 項規定：不能證明被告犯罪，應
      諭知無罪之判決。
（三）最高法院30年上字第1831號判例指出：認定犯罪事實應依
      證據，為刑事訴訟法所明定，故被告否認犯罪事實所持之
      辯解，縱屬不能成立，仍非有積極證據足以證明其犯罪行
      為，不能遽為有罪之認定。
（四）最高法院40年台上字第86號判例亦謂：事實之認定，應憑
      證據，如未能發現相當證據，或證據不足以證明，自不能
      以推測或擬制之方法，以為裁判基礎。
二、關於證據能力之認定：
（一）被告對於證人黃志成於警詢中之供述，認為不實在，已在
      本院準備程序中提出質疑（審理卷第50頁），雖然被告不
      理解證據能力之意義，但此種情形，為保障被告憲法上的
      對質、詰問權利（司法院大法官釋字第384 號解釋參照）
      ，不能認為其已經同意作為證據，也不能認為其未聲明異
      議，又無其他法定例外情形，依刑事訴訟法第159 條第1
      項之規定，應認其不得作為證據，而無證據能力。
（二）本案中被害人乙○○於審判外之警詢供述，未經當事人於
      言詞辯論終結前就其證據能力聲明異議，依照刑事訴訟法
      第159 條之5 第2 項之規定視為同意作為證據。經本院審
      酌該審判外供述之作成情況為一般警詢供述，其作為證據
      ，應屬適當，故應認其有證據能力。
三、本案事實認定與證據取捨：
（一）證人即被害人乙○○固然於警詢中指證其所有車號IHM-95
      0 號之重機車，於93年2 月26日19時30分許，在住家（苗
      栗縣頭份鎮○○里○○路58號）前失竊；失竊時，機車只
      有上龍頭鎖而已等語。但根據上開證詞，僅能證明被害人
      所有機車有遭竊取之事實，並不能證明就是被告所竊取，
      依照前述的最高法院判例，更不能以推測或擬制的方法，
      認定被害人發現她的機車失竊的時間，就是被告竊取被害
      人機車的時間。
（二）贓證物認領保管單1 紙，也只能證明被害人有將查獲的被
      竊機車發還被害人，無從證明被告有竊取被害人機車的事
      實。
（三）扣案的鑰匙1 支，是警察查獲被告騎駛本件贓車時所查扣
      （見本件苗栗縣警察局竹南分局刑事案件報告書所載），
      在沒有其他證人證述被告竊取機車的過程或者被告自己承
      認竊取機車的情形下，並無法直接以推測或擬制的方法，
      認定被告就是以該支鑰匙竊取機車。
（四）被告自始至終都堅決否認有竊盜的犯行，辯稱本件機車是
      他向證人黃志成借來的，借的時候，雖然知道是贓物，但
      不知道證人黃志成那裡偷的，所以無法交代等語，（審理
      卷第78、79頁）。檢察官認為被告的辯解不實在，請求傳
      喚證人黃志成到庭作證（審理卷第78、79頁），但認定犯
      罪事實應依證據，被告否認犯罪事實所持之辯解，縱屬不
      能成立，非有積極證據足以證明其犯罪行為，不能直接為
      有罪的認定，前面所列最高法院判例對此已有明確闡釋，
      因此就算依照檢察官的聲請傳喚證人黃志成到庭，並如檢
      察官所述，證明被告的辯解不實在，也不能就此認定被告
      有如起訴事實所指的竊盜犯行，故應認為其證據調查之聲
      請，與待證事實無重要關係，而無調查必要，其聲請應予
      駁回。
（五）本案中仍存有合理懷疑可認為被告是以竊盜以外的其他方
      法（例如：故買贓物、收受贓物、侵占遺失物等等），取
      得該機車騎駛而被查獲，無從逕為竊盜有罪的認定。
（六）綜前所述，細繹公訴人所提各項證據，均不足憑以認定起
      訴的犯罪事實，當然也無法推翻法律上對於被告無罪的推
      定，依前述法律規定及判例意旨，自應為被告無罪之諭知
      。
（七）本件被告所辯他是知道贓物而收受等情，是否另涉收受贓
      物罪嫌，應由檢察官另行依法偵查處理，非在本件可以審
      判之範圍，一併在此說明。
據上論斷，應依刑事訴訴法第301條第1項，判決如主文。
本案經檢察官林映姿到庭執行職務。
中　　華　　民　　國　　94　　年　　3 　　月　　2 　　日
                  刑事第三庭  審判長法　官　劉 興 浪
                                    法  官  林 卉 聆
                                    法  官  蔡 志 宏
以上正本證明與原本無異。
如不服本判決，應於判決送達後10日內向本院提出上訴狀（應抄
附繕本）。告訴人或被害人如對於本判決不服者，應具備理由請
求檢察官上訴，其上訴期間之計算係以檢察官收受判決正本之日
期為準。
                                    書記官  楊 慧 萍
中　　華　　民　　國　　94　　年　　3 　　月　　2 　　日
